【裁判字號】    99,交易,123
【裁判日期】    990706
【裁判案由】    過失傷害
【裁判全文】
臺灣臺南地方法院刑事判決             99年度交易字第123號
公  訴  人  臺灣臺南地方法院檢察署檢察官
被      告  丙○○
上列被告因過失傷害案件，經檢察官提起公訴（99年度偵字第29
6 號），本院判決如下：
    主  文
丙○○因過失傷害人，處拘役伍拾日，如易科罰金，以新臺幣壹
仟元折算壹日。
    事  實
一、丙○○未領有重型機車駕駛執照，不得駕駛重型機車，其於
    民國98年11月15日21時5 分許，騎乘車牌號碼110-CAN 號重
    型機車，沿臺南市○區○○路由北往南方向行駛，行經該路
    段與和緯路之交岔路口時，理應注意汽車行駛時，駕駛人應
    注意車前狀況，並隨時採取必要之安全措施；且應注意汽車
    行經交岔路口，應注意橫向來車相交情形，又依當時天候晴
    、夜間有照明、柏油路面、路面乾燥無缺陷、道路上未有任
    何障礙物、視距復屬良好等情，客觀上亦無不能注意之情事
    ，其竟疏於注意橫向來車，且未注意車前狀況，即貿然通過
    該路口。適有乙○○騎乘車牌號碼303-HCC 號重型機車附載
    甲○○，沿臺南市○○路由東往西方向同時行至該路口，亦
    疏未注意橫向來車及未注意車前狀況，而貿然通過該路口。
    丙○○因有前述疏失，而撞及乙○○所騎乘之重型機車，乙○○因之受有頭部外傷、腹壁挫傷等傷害（未據告訴）；甲○○因之受有右脛骨與腓骨骨折、右內踝骨折等傷害。丙○○則於肇事後，在未有偵查犯罪職務之機關或公務員發覺其
    為犯罪人前，即向至財團法人奇美醫院處理本件道路交通事
    故，尚不知肇事者為何人之臺南市警察局交通警察隊車禍處
    理小組警員表明係肇事車輛駕駛人而自首，並坦承犯行，進
    而接受裁判。
二、案經甲○○告訴臺南市警察局第五分局報告臺灣臺南地方法
    院檢察署檢察官偵查起訴。
    理  由
一、訊據被告丙○○對於上揭事實坦承不諱，並據證人即告訴人
    甲○○及證人乙○○指證在卷，復有臺南市○○○道路交通
    事故現場圖1 紙、道路交通事故調查報告表(一)、(二)各1 份、
    道路交通事故現場蒐證照片30幀附卷（詳警卷第12頁至第15
    頁）可稽。另告訴人甲○○因本件車禍受有右脛骨與腓骨骨
    折、右內踝骨折等傷害之事實，有行政院衛生署雙和醫院出
    具之診斷證明書1 紙在卷（詳警卷第9 頁）足憑。又經本院
    當庭勘驗本件肇事地點之監視錄影畫面：「一、畫面顯示98
    年11月15日下午9 時4 分57秒、5 分21秒、5 分42秒、5 分
    46秒：文賢路由北往南方向行駛，陸續有四輛機車出現在畫
    面左側，均逾越文賢路之停止線、行人穿越道，停等文賢路
    之紅燈，第五輛機車於98年11月15日下午9 時5 分53秒出現
    在畫面，超越其他四輛機車，係第一輛停止在文賢路停等紅
    燈之機車，該輛機車停等紅燈之位置業已進入文賢路與和緯
    路之交岔路口範圍。二、畫面顯示98年11月15日下午9 時6
    分8 秒：文賢路由北往南方向，第一輛停等紅燈之機車起駛
    ，此時，第二輛停等紅燈之機車有稍稍往前移動，隨即停止
    ，第三輛、第四輛及其後停等紅燈之機車均仍靜止不動。三
    、文賢路由北往南方向第一輛停等紅燈之機車起駛後，隨即
    在畫面顯示98年11月15日下午9 時6 分10秒撞擊由和緯路東
    往西方向行駛之機車，該輛第一輛停等紅燈之機車於起駛後
    ，並未有減速或注意橫向車輛之情事，當時和緯路由東往西
    方向僅有該輛被撞之機車通過文賢路與和緯路之交岔路口。
    四、畫面顯示98年11月15日下午9 時6 分17秒時：文賢路由
    北往南方向，其餘停等紅燈之機車開始起駛」，有本院99年
    6 月21日之勘驗筆錄1 份在卷可佐，益徵被告確有未注意車
    前狀況及未注意橫向來車相交之過失駕駛行為。因之，被告
    騎乘上開重型機車於上揭時、地與案外人乙○○所騎乘附載
    甲○○之重型機車發生碰撞，致告訴人甲○○因而受有上揭
    傷害之事實，堪以認定。
二、其次，本件案發當時，被告所騎乘之重型機車及案外人乙○○所騎乘之重型機車之行向之燈光號誌為何？因被告與案外
    人乙○○均堅稱己方行向之燈光號誌係綠燈，且本件經送鑑
    定結果，認本件肇事地點為設有行車管制號誌之交岔路口，
    二車不同方向行駛，號誌運作正常，應有一方未依號誌指示
    行駛，為肇事原因，號誌運作相關事證尚待釐清，無法遽予
    鑑定等情，亦有臺灣省臺南區車輛行車事故鑑定委員會99年
    3 月4 日南鑑字第0995900726號函1 份附卷可佐。又經本院
    當庭勘驗本件肇事地點之監視錄影畫面，監視器所在位置無
    法拍到肇事地點之燈光號誌；另被告所騎乘之重型機車於98
    年11月15日下午9 時6 分8 秒起駛，其餘停止於其後方之機
    車駕駛人則於98年11月15日下午9 時6 分17秒起駛，此固有
    前開勘驗筆錄可稽，然每位駕駛人對於其行向號誌之綠燈一
    亮起時之反應時間不一，尚無從由此判斷，被告當時之行向
    號誌係紅燈，抑或甫由紅燈轉為綠燈之際。此外，本院亦查
    無其他積極事證，足以確認當時之行車管制燈光號誌實際上
    為何？故案發當時雙方行向確實燈號情形，業已無從查證，
    因之，起訴書遽認本件被告之行向號誌係甫由紅燈轉換為綠
    燈之際，稍嫌率斷。然按汽車行駛至交岔路口，除依道路交
    通安全規則第102 條第1 項第1 款之規定，應遵守燈光號誌
    或交通警察之指示行駛外，仍應減速慢行，並注意橫向來車
    ，此觀諸道路交通標誌標線號誌設置規則第22條第3 款規定
    ：「於交岔路口應設置警告標誌」、同規則第30條第1 項規
    定：「岔路標誌，用以促使車輛駕駛人減速慢行，注意橫向
    來車相交」，及同條第4 項第2 款規定：「於有交通號誌管
    誌時才免予設置」等，即可明瞭。另道路交通安全規則第94
    條第3 項亦明文規定：汽車行駛時，駕駛人應注意車前狀況
    ，並隨時採取必要之安全措施。因之，在交岔路口減速慢行
    ，注意左右來車，以及注意車前狀況，並隨時採取必要之安
    全措施，均係汽車（含機器腳踏車）駕駛人駕駛汽車於道路
    上行駛之基本注意義務。查被告對於上述交通安全規則自應
    知悉，為其應注意之事項。且本件事故發生當時天候晴、夜
    間有照明、柏油路面、路面乾燥無缺陷、道路上未有任何障
    礙物、視距復屬良好等情，有前開道路交通事故調查報告表
    (一)存卷可按，足見依當時狀況，被告客觀上並無不能注意之
    情事。詎被告應注意能注意，竟疏未注意，於上揭時、地騎
    乘上開重型機車與案外人乙○○所騎乘附載甲○○之重型機
    車發生碰撞，致告訴人甲○○因而受有上揭傷害，被告於本
    件車禍之發生，顯有過失。至案外人乙○○疏未注意橫向來
    車及疏未注意車前狀況等駕駛行為，雖亦係本件車禍肇事之
    原因，然被告之上述過失，既與案外人乙○○之過失，併合
    而為本件車禍之肇事原因，則案外人乙○○之過失，或可供
    為對被告量刑時之斟酌，但被告之刑責，則不能因此相抵而
    獲得減免。又告訴人甲○○之受傷與被告之過失行為間，復
    有相當因果關係。綜上，本件被告過失傷害之犯行，事證明
    確，應予依法論科。
三、核被告丙○○所為，係犯刑法第284 條第1 項前段過失傷害
    罪。被告未領有重型機車駕駛執照，屬無駕駛執照之人，業
    據被告自承在卷，並有證號查詢機車駕駛人1 紙在卷可稽，
    其無駕駛執照駕車因而致告訴人甲○○受傷，應依道路交通
    管理處罰條例第86條第1 項規定加重其刑。又被告肇事後，
    在未有偵查犯罪職務之機關或公務員發覺其為犯罪人前，即
    向至財團法人奇美醫院處理本件道路交通事故，尚不知肇事
    者為何人之臺南市警察局交通警察隊車禍處理小組警員供承
    其肇事犯罪，自首並接受裁判等情，有臺南市○○○道路交
    通事故肇事人自首情形紀錄表1 紙在卷（詳警卷第17頁）可
    稽，爰依刑法第62條前段之規定減輕其刑，另併依刑法第71
    條第1 項規定先加後減其刑。爰審酌被告之品性、生活狀況
    、智識程度（高中肄業）、過失責任、過失情節、告訴人甲○○因本件車禍所受傷害程度，被告迄未能與告訴人甲○○
    達成和解賠償損害，及犯罪後坦承犯行之態度等一切情狀，
    量處如主文所示之刑，並諭知如易科罰金之折算標準，以資
    懲儆。
據上論斷，應依刑事訴訟法第299 條第1 項前段，道路交通管理
處罰條例第86條第1 項，刑法第284 條第1 項前段、第62條前段
、第41條第1 項前段，刑法施行法第1 條之1 第1 項、第2 項，
判決如主文。
本案經檢察官丁○○到庭執行職務。
中    華    民    國    99    年    7     月    6     日
                        交通法庭  法  官
以上正本證明與原本無異。
如不服本判決應於收受本判決後10日內向本院提出上訴書狀，並
應敘述具體理由。其未敘述上訴理由者，應於上訴期間屆滿後20
日內向本院補提理由書狀（均須按他造當事人之人數附繕本）「
切勿逕送上級法院」。
                                  書記官  蔡明峰
中    華    民    國    99    年    7     月    6     日
附錄本案論罪科刑法條全文：
刑法第284條：
因過失傷害人者，處6 月以下有期徒刑、拘役或5 百元以下罰金
，致重傷者，處1 年以下有期徒刑、拘役或5 百元以下罰金。
從事業務之人，因業務上之過失傷害人者，處1 年以下有期徒刑
、拘役或1 千元以下罰金，致重傷者，處3 年以下有期徒刑、拘
役或2 千元以下罰金。

司法院資訊處製作；財團法人民間司法改革基金會備份。
